【裁判字號】    99,簡上,27
【裁判日期】    990420
【裁判案由】    傷害
【裁判全文】
臺灣高雄地方法院刑事判決              99年度簡上字第27號
上  訴  人
即  被  告  丁○○
上列上訴人因傷害案件，不服民國98年11月20日本院高雄簡易庭
98年度審簡字第4627號第一審刑事簡易判決（檢察官聲請簡易處
刑案號：臺灣高雄地方法院檢察署98年度偵字第10009 號），提
起上訴，本院合議庭認不得以簡易判決處刑，改依通常程序為第
一審判決如下：
    主  文
原判決撤銷。
丁○○無罪。
    理  由
一、公訴意旨略以：被告丁○○係塏育國際貿易有限公司（下稱
    塏育公司）股東，因塏育公司於民國97年間結束營業，被告
    與該公司負責人乙○○為此事迭起爭執，於97年12月10日下
    午3 時許，乙○○偕同該公司員工甲○○，至位於高雄縣大
    寮鄉○○路870 之9 號該公司高雄辦事處，欲將放置於上開
    地點之物品搬回該公司彰化總公司，詎於乙○○欲搬動放置
    於上開地點辦公室之電腦主機時，被告見狀上前阻止，雙方
    因而發生拉扯，分別基於傷害之犯意，於上開地點之辦公室
    ，徒手互相扭打，致乙○○受有右手肘挫傷之傷害，被告受
    有頭皮挫擦傷，左上臂擦傷之傷害，因認乙○○與被告均涉
    犯刑法第1 項之傷害罪嫌（乙○○部分業經判決犯傷害罪，
    處拘役40日，未據上訴而確定）。
二、按被告以外之人於審判外之言詞或書面陳述，除法律有規定
    者外，依刑事訴訟法第159 條第1 項之規定，雖不得作為證
    據，但依同法第159 條之5 規定，經當事人於審判程序同意
    作為證據，法院審酌該言詞陳述或書面陳述作成時之情況，
    認為適當者，仍得作為證據，且如當事人、代理人或辯護人
    於法院調查證據時，知有上開不得為證據之情形，而未於言
    詞辯論終結前聲明異議者，視為有前項之同意。而本件關於
    證人丙○○、李紘宗、乙○○於警詢中分別所為之陳述，上
    訴人即被告丁○○於本院行準備程序時，明確表示對於證據
    能力沒有意見（詳本院卷第23頁），且被告亦未於本院審理
    過程中聲明異議，本院審酌上開陳述作成時之情況均屬正常
    ，且與本案相關之待證事實具有關連性，因認上開證據均具
    有證據能力。另證人甲○○於警詢之陳述，被告辯稱無證據
    能力，核與上開規定相符，本院自不得以證人甲○○於警詢
    之陳述，作為認定被告犯罪之證據。
三、公訴意旨認上訴人即被告涉有傷害罪嫌，無非以楊士億、乙○○、甲○○之證述、診斷證明書為主要之依據。而訊據被
    告固自承於上開時間、地點，與乙○○因可否搬運電腦問題
    發生爭執，然堅決否認有傷害乙○○之犯行，辯稱當時雖因
    不同意乙○○搬電腦，而與之發生口角爭執，但乙○○彎腰
    半蹲要將電腦主機抽出搬移時，伊僅用腳阻擋，乙○○無法
    將伊推開，就以手肘勒住或以左手掌掐住伊脖子，並將伊向
    後勒倒在地，嗣後即被拉開，衝突中伊未推乙○○，亦未主
    動與之有身體接觸，且乙○○亦未跌倒，伊未有傷害乙○○
    之犯行等語。經查：
  (一)被告上開與乙○○因搬電腦而發生爭執之所承，核與證人楊
    士億、乙○○、甲○○、李紘宗、丙○○所證大致相符，堪
    信為真實，但爭執本身非必然導致被告對乙○○為傷害犯行
    之結果，是尚無法依2 人間發生爭執之事實，推認被告有如
    公訴意旨所指之傷害犯行。
  (二)乙○○於本件衝突發生後之97年12月10日當日，被診斷受有
    右手肘挫傷，固有伸港忠孝醫院之診斷證明書附卷可稽（詳
    警卷第16頁），然此僅可證明乙○○在本件衝突後回到彰化
    後，被診斷受有上開傷害，而因本件衝突後至被診斷受有上
    開傷害，在時間上並非完全緊接，至少間隔約有2 小時之車
    程，是自無法以上開事後被診斷受傷之事實，推認乙○○所
    受之上開傷害為本件衝突時遭被告所傷。
  (三)證人即到場警員楊士億雖證稱略以：乙○○先到派出所，表
    明伊為塏育公司負責人，已和股東拆夥，要進去公司搬東西
    ，卻進不去，要求陪同前往，到場後乙○○與被告當場點東
    西，且有爭執，不久後，乙○○進辦公室，旋即聽到1 女子
    之喊叫聲，進去後，見乙○○用左手肘壓住被告上半身，伊
    將2 人拉開，聽乙○○說是要去搬電腦，被告說權利歸屬未
    釐清前，不讓乙○○搬，印象中沒有看見被告打乙○○等語
    （詳偵查卷第18頁），證人楊士億既未見被告有毆打或傷害
    乙○○之動作，所述至多可證明上開爭執之事實，亦無法推
    認乙○○所受右手肘挫傷之傷害為本件衝突時遭被告所傷。
  (四)證人乙○○雖證稱在上開衝突過程，被告曾出手推伊肩膀，
    導致伊跌倒右手肘挫傷等語（詳警卷第2 頁、偵查卷第6 頁
    、本院卷第68至70頁；），然依乙○○所證參照被告所提出
    之現場圖（詳本院卷第45頁，乙○○陳稱該圖所繪其與被告
    之位置均正確【詳本院卷第67頁】）所示，當時乙○○係蹲
    於由門口往內看，走道左側牆壁盡頭之OA隔板辦公區○○○○道右側為牆壁），準備拆解電腦主機之電線，被告則站立
    於該辦公區○○○道，2 人間僅隔OA隔板，而乙○○雖證稱
    略以：伊蹲著拆電腦主機電線時，被告自隔板外伊之左側推
    伊左側肩膀，導致伊往後跌倒，右手肘著地因而受有挫傷等
    語（詳本院卷第67至70頁），然以乙○○證述之情，被告既
    係自左側推其左肩，因重心不穩固可能往右側傾倒，惟依人
    體之反射動作，如可及時反應，當係以右手掌撐地，以免身
    體跌坐地面，如反應不及，亦係右側屁股先著地，再視推擠
    力量大小，決定屁股以上部分是否亦相繼摔跌於地面，因手
    肘無類如手指、手腕等靈活組織，跌倒時率先以手肘碰觸地
    面，無法藉上開靈活組織之細微調整以緩衝或解消傾跌之重
    量，且該手肘可接觸地面之面積較小，亦無法有效分散支撐
    身體之重量，是一般人於有摔倒之虞時，鮮有以手肘直接碰
    觸地面支撐身體傾跌重量以自救者，則乙○○所證因被告推
    擠跌倒時，以右手肘著地支撐而受有挫傷之情，難認與經驗
    法則相符，從而所證是否與實情相符，即非無疑，且因乙○○於本件爭執中與被告有嚴重之利害衝突，所證是否客觀較
    難有高度期待，是自不得單憑乙○○上開所證，逕自推認被
    告確有傷害犯行。
  (五)證人甲○○雖證稱略以：伊在塏育公司彰化總公司工作，公
    司要結束營業，於97年12月10日陪乙○○至高雄辦事處搬運
    庫存貨品，伊與乙○○偕同2 位員警至高雄辦事處，擔任業
    務經理兼董事之被告不同意伊等搬運，因而發生口角，嗣後
    乙○○進去辦公室搬電腦，伊站在辦公室門口即李紘宗前面
    ，看見乙○○蹲下去，在OA隔板內要拆電腦主機，被告推乙○○一把，乙○○因而跌倒屁股著地，2 人並因而發生衝突
    ，互有拉扯，但沒有揮拳動作等語（詳偵查卷第30至31頁、
    本院卷第32至42頁），然依甲○○所證當時見乙○○與被告
    發生肢體接觸之辦公室門口，離乙○○及被告所在位置雖不
    遠，但因乙○○係蹲於OA隔板內側，而該隔板高度以中等身
    材者坐於座椅對應比較，約至頭部略低於鼻子之部位，此有
    相片1 張附卷可稽（詳本院卷第45頁），乙○○既係蹲身於
    隔板內側拆除電腦主機線路，以甲○○在隔板外側約8 至10
    公尺外辦公室門口處之位置，是否可見蹲下拆電線之乙○○
    ，已非無疑，且即使如甲○○所述，乙○○曾因被告推擠倒
    向隔板內側，因跌倒後身體更緊貼地面，以甲○○所站立之
    位置，亦無可能清楚看見跌倒之情形，是所證看見被告將乙○○推倒之情，是否與事實相符，亦難令人無疑，況甲○○
    所述乙○○被推後係屁股跌坐地下之情，與乙○○上開以右
    手肘支撐身體未倒地之所證，亦有出入，且依證人即塏育公
    司高雄辦事處職員丙○○證稱略以：乙○○在隔板內拆線準
    備搬電腦主機時，被告在隔板外張手阻擋，乙○○即勒住被
    告脖子及將之扳倒，致使被告後腦杓撞到鐵櫃，並以右手掐
    住被告脖子，當時李紘宗站在辦公室門口，看到後即叫警察
    進來，過程中未見被告推乙○○肩膀，不知乙○○右手肘挫
    傷何來等語（詳警卷第11至12頁、偵查卷第22頁、本院卷第
    60 至66 頁），證人即塏育公司高雄辦事處職員李紘宗證稱
    略以：乙○○到辦公室要拆電腦，被告不讓乙○○拆，就看
    到乙○○轉身掐住被告脖子並將之壓倒在地，伊看到後就告
    訴辦公室外之警員，警員跑進去將2 人拉開等語（詳警卷第
    10頁），均顯示當時站在辦公室門口，得見衝突情形而請警
    員入內排解者，為李紘宗而非甲○○，且當時在場均未見被
    告有推擠乙○○之情形，亦未見被告有其他可能造成乙○○
    受傷之動作，顯見甲○○上開所證之情非無可議之處，從而
    亦難依甲○○所證推認被告有傷害犯行。
四、綜上所述，公訴人所舉之證據，僅可證明被告與乙○○曾發
    生口角及身體上之衝突，且乙○○在衝突至少約2 小時後，
    受有右手肘挫傷之傷害，然因乙○○、甲○○所證部分，與
    在場與衝突雙方較無利害關係之丙○○、李紘宗所證有上開
    出入，且乙○○所證跌倒之情不合經驗法則，甲○○所證跌
    倒情形復與乙○○所證不符，此外亦查無其他積極證據足證
    乙○○所受右手肘挫傷為被告傷害犯行所造成，審酌上開各
    情，本院認尚無法使一般人確信被告有公訴意旨所指之傷害
    犯行而無疑，則被告犯罪自屬不能證明，被告執此指摘原審
    判決不當，求予廢棄改判，為有理由，應由本院將原判決撤
    銷，改為諭知被告無罪之判決。
五、另按法院得為簡易判決處刑者，以所科之刑係宣告緩刑、得
    易科罰金之有期徒刑及拘役或罰金為限；於檢察官聲請以簡
    易判決處刑之案件，經法院認應為無罪判決之諭知者，應適
    用通常程序審判之，刑事訴訟法第449 條第3 項、第451 條
    之1 第4 項但書第3 款、第452 條分別規定甚明。又地方法
    院簡易庭對被告為簡易判決處刑後，經提起上訴，而地方法
    院合議庭認應為無罪判決之諭知者，依同法第455 條之1第3
    項準用第369 條第2 項之規定意旨，應由該地方法院合議庭
    撤銷簡易庭之判決，改依第一審通常程序審判，其所為判決
    ，應屬於第一審判決，檢察官仍得依通常上訴程序上訴於管
    轄第二審之高等法院，此有最高法院91年度台非字第21號判
    例可資參照。本件聲請簡易判決處刑意旨，經本院審理後既
    認應為被告無罪之諭知，依上開說明，除撤銷原判決外，並
    應逕行改依通常程序審理，自為第一審判決，檢察官如有不
    服，仍得於法定上訴期間內，向管轄之第二審法院提起上訴
    ，附此敘明。
據上論斷，應依刑事訴訟法第455 條之1 第1 項、第3 項、第
452 條、第369 條第1 項前段、第364 條、第301 條第1 項，判
決如主文。
本案經檢察官張志杰到庭執行職務。
中    華    民    國    99    年    4     月    20    日
                刑事第六庭審判長法  官  李璧君
                                法  官  曾鈴
                                法  官  鄭峻明
以上正本證明與原本無異。
如不服本判決應於收受判決後10日內向本院提出上訴書狀，並應
敘述具體理由。其未敘述上訴理由者，應於上訴期間屆滿後20日
內向本院補提理由書(均須按他造當事人之人數附繕本)「切勿逕
送上級法院」。
中    華    民    國    99    年    4     月    20    日
                                書記官  吳韻芳

司法院資訊處製作；財團法人民間司法改革基金會備份。
